臺灣高等法院臺南分院刑事判決
上　訴　人
即　被　告　甲 ○ ○
上列上訴人因過失傷害案件，不服臺灣雲林地方法院93年度交易
字第98號中華民國93年12月30日第一審判決（起訴案號：臺灣雲
林地方法院檢察署93年度發查偵字第 5號），提起上訴，被告並
就犯罪事實為有罪陳述，經本院裁定進行簡式審判程序，判決如
下：
    主  文
上訴駁回。
甲○○緩刑參年。
    事  實
一、甲○○於民國92年11月4日上午9時30分許，駕駛車牌號碼90
    70－ＧＭ號自用小客車沿雲林縣斗六市○○路，由北向南駛
    至該成功路 392號前停放時，明知停車向外開啟車門時，應
    注意行人、車輛、並讓其先行，且依當時天候晴、日間自然
    光線、市區道路○路面鋪裝柏油、乾燥、無缺陷、無障礙物
    、視距良好等，並無不能注意之情，竟疏未注意於開啟駕駛
    座車門時，左後方有無行人或來車，驟予開啟車門，適有丙
    ○騎車號ＮＶＦ-135號之重型機車自同向駛至，不及防備，
    由後撞及甫開啟之自小客車駕駛座車門側邊，致丙○人車倒
    地，因而受有左顳葉蜘蛛膜下腔出血併第四第五腰椎異位、
    頭部外傷併蜘蛛膜下腔出血、雙額葉微腦積水、腰椎滑脫、
    攝護腺肥大、水腦症等傷害，而造成中度四級肢障行動不便
    ，已達毀敗一肢以上機能之重傷害。甲○○於肇事後，主動
    請路人打電話報警，將傷者送醫，並在偵查犯罪機關尚未發
    覺肇事者為何人前，主動向前來處理車禍之員警坦承係肇事
    者，而接受裁判。
二、案經丙○之配偶乙○○○訴請臺灣雲林地方法院檢察署偵查
    後提起公訴。
    理  由
壹、認定犯罪事實所憑之證據及理由
  一、訊據上訴人即被告甲○○對於上開事實坦白承認，核與被
      害人丙○、告訴代理人丁○○之指述，及證人李威德即甲
      ○○之乘客所證述之情節相符，並有道路交通事故現場圖
      、道路交通事故調查報告表(一)、(二)及道路交通事故現場蒐
      證照片八幀等件附卷可稽 (偵查卷第18至21頁、第25至28
      頁）。又本件被害人丙○確因本件車禍事故，因而受有左
      顳葉蜘蛛膜下腔出血併第四第五腰椎異位、頭部外傷併蜘
      蛛膜下腔出血、雙額葉微腦積水、腰椎滑脫、攝護腺肥大
      、水腦症等傷害，亦有衛生署雲林醫院住院診斷證明書、
      長庚紀念醫院嘉義分院診斷證明書、長庚紀念醫院林口分
      院診斷證明書、國立台灣大學醫學院附設醫院雲林分院93
      年 8月18日93台大雲分歷字第2181號函、財團法人長庚紀
      念醫院嘉義分院93年8月24日93長庚院嘉字第705號函及、
      財團法人長庚紀念醫院林口分院93年 9月30日93長庚院法
      字第0847號函在卷足憑。再者，本件車禍事故經送臺灣省
      嘉雲區車輛行車事故鑑定委員會鑑定結果，亦認為：甲○
      ○駕駛自小客車，開啟車門不當，為肇事原因，丙○無肇
      事因素，亦有台灣省嘉雲區車輛行車事故鑑定委員會93年
      9月8日嘉鑑字第931061號之鑑定意見書可參（原審卷第23
      至25頁）。綜參上開補強證據已足資證明被告於審理中所
      為之任意性自白，應具有相當程度之真實性，而確信被告
      前述自白之犯罪事實確屬真實。
  二、按停車向外開啟車門時，應注意行人、車輛、並讓其先行
      ，道路交通安全規則第112條第1項第15款明文規定。查被
      告已考領有小型車普通駕駛執照，有被告之汽車駕駛執照
      影本附卷可稽（偵查卷第17頁），則被告具備駕駛機動車
      輛之基本正常視力、聽力、辨色力、四肢及活動能力等條
      件，並知悉交通規則具有駕駛之交通常識，應無疑義。又
      依案發當時天候晴、日間自然光線、市區道路○路面鋪裝
      柏油、乾燥、無缺陷、無障礙物、視距良好之行車環境，
      輔以充分之注意，並無不能注意之不可抗力之情事存在，
      被告若能依規定遵守道路交通安全規則，並盡汽車駕駛人
      之相當注意義務，即可避免本件車禍之發生，但竟疏未注
      意於開啟駕駛座車門時，左後方有無行人或來車，驟予開
      啟車門而肇事，則被告就本件車禍事故之發生顯有過失，
      至為明灼。
  三、又查，被害人丙○因本件車禍事故，受有左顳葉蜘蛛膜下
      腔出血併第四第五腰椎異位之傷害，於92年11月 4日（本
      件車禍事故發生日）住進醫加護病房，於92年11月 5日轉
      入普通病房，於92年11月22日出院（衛生署雲林醫院住院
      診斷證明書）；於92年11月22日又因上述頭部外傷併蜘蛛
      膜下腔出血、雙額葉輕微腦積水、腰椎滑脫、攝護腺肥大
      等病症住院觀察及治療，92年12月 1日出院，續門診追蹤
      （長庚紀念醫院嘉義分院診斷證明書）；並於92年12月30
      日又住院，同年月31日施行腦室腹膜分流手術，93年1月6
      日出院，續門診追蹤（長庚紀念醫院林口分院診斷證明書
      ）。從而，被害人丙○因上述傷害造成外傷性水腦症，於
      93年 3月17日經鑑定為中度四級肢障，領有中華民國身心
      障礙手冊（臺灣臺南地方法院檢察署93年度他字第 338號
      偵查卷第 9頁）。再查，造成上開重傷害之原因，並經原
      審法院分別向被害人就診之醫院函查結果，經國立台灣大
      學醫學院附設醫院雲林分院93年 8月18日93台大雲分歷字
      第2181號函覆：丙○先生（即被害人）急診時雙手有擦傷
      、意識模糊，頭部電腦斷層掃描有蜘蛛膜下腔出血，推測
      應為外傷所致等語（原審卷第32頁）；財團法人長庚紀念
      醫院林口分院93年9月30日93長庚院法字第00847號函覆：
      郭君 (即被害人丙○）係於92年12月30日至本院就診，診
      斷為外傷性水腦症，上述傷害應為頭部外傷所造成等語（
      原審卷第37頁）。準此觀之，被害人丙○係因本件車禍頭
      部外傷造成水腦症，並造成中度四級肢障之重傷害，亦可
      認定。
  四、綜合上開證據之調查結果，足證明被害人丙○確係因被告
      過失行為所肇致之本件交通事故，造成被害人丙○受有頭
      部外傷致水腦症之重傷害，是被告之過失行為與被害人所
      受重傷害之結果間有相當因果關係。從而，本件事證明確
      ，被告過失致重傷之犯行，堪以認定，應依法論科。
貳、論罪科刑之理由
  一、核被告甲○○所為，係犯刑法第284條第1項後段之過失致
      重傷害罪。
  二、被告於肇事後，主動請路人打電話報警，將傷者送醫，並
      在偵查犯罪機關尚未發覺肇事者為何人前，主動向前來處
      理車禍之員警坦承係肇事者，而接受裁判，有雲林縣警察
      局斗六分局92年11月4日9時在肇事地之交通事故談話紀錄
      表，及雲林縣警察局斗六分局93年 8月12日斗六警刑字第
      0930010811號檢送之自首查詢表在卷可憑（偵查卷第22頁
      ，原審卷第28至30頁），則被告行為符合自首要件，爰依
      刑法第62條前段之自首規定，減輕其刑。
參、維持原判決之理由
  一、原審以被告為有罪之陳述，裁定以簡式審判程序審理，認
      其罪證明確，因而：
    (一)適用刑法第284條第1項後段、第62條前段，罰金罰鍰提高
      標準條例第1條前段之規定。
    (二)並審酌被告開啟車門不當為肇事原因之過失程度、被害人
      丙○無肇事因素，而被害人因此受有中度四級肢障之重傷
      害，其損害非輕，且本院多次勸諭雙方和解，息訟以平紛
      爭，告訴代理人丁○○亦曾一度表示願意將賠償金額自新
      台幣（下同）一百六十八萬元降低至一百四十萬元，其中
      先給付一半之賠償額，餘分期給付，惟被告至今仍未給付
      被害人任何金額，僅言明欲賠償之總金額為八十萬元，含
      保險公司賠償額三十萬元，而保險公司又不願增加賠償金
      額，被害人至今仍未取得任何賠償金額，被告之父母、太
      太、二個兒子與之同住，家中經濟均由被告負擔，卻未體
      恤被害人及其家屬因此事故所受之影響，暨其於犯罪後坦
      承犯行，犯罪後態度非差，且其素行良好等一切情狀，量
      處有期徒刑七月。
  二、本院經核原判決認事用法，並無不合，且量刑亦堪屬允當
      。被告上訴意旨指摘原判決量刑過重，為無理由，應予駁
      回。
  三、末按法院對符合刑法第74條之被告，依其犯罪情節及犯後
      態度，足信無再犯之虞，且因過失犯罪，自首犯罪，且態
      度誠懇，犯罪後因向被害人或其家屬道歉或給付合理賠償
      ，經被害人或其家屬表示宥恕者，宜認為以暫不執行為適
      當，並予宣告緩刑，法院加強緩刑宣告實施要點第二點第
      2、5、6款參照。查被告未曾受有期徒刑以上刑之宣告，
      有台灣高等法院被告全國前案紀錄表一份可按（本院卷第
      21頁），本件因被告之過失行為而肇事，被告於肇事後即
      主動報案自首犯行，本院審酌上情，並參以本件車禍對被
      告應是很大之教訓，是經此偵審程序，當知警惕，信無再
      犯之虞。且被告於94年2月1日，已與被害人成立和解，賠
      償被害人一百三十萬元，有雲林縣虎尾鎮調解委員會調解
      書附卷可稽（本院卷第30頁），而告訴代理人丁○○亦到
      庭表示：被告已與我們和解了，據我所知被告家境不好，
      我父親（即被害人丙○）表示願意原諒他，而且事後也有
      包紅包（慰問金）探望我父親，犯後態度良好，請給予自
      新機會等語（本院卷第42頁），符合前揭法院加強緩刑宣
      告實施要點第二點第2、5、6款之規定，因認所宣告之刑
      以暫不執行為適當，併宣告緩刑三年，以啟自新。
肆、適用之法律：
  一、刑事訴訟法第364條、第273條之1、第368條。
  二、刑法第74條第1款。
本案經檢察官張太龍到庭執行職務。
中　　華　　民　　國　　94　　年　　5 　　月　　24　　日
                  刑事第四庭    審判長法　官  鄭文肅
                                      法　官  林勝木
                                      法　官  蔡美美
以上正本證明與原本無異。
不得上訴。
　　　　　　　　　　　　　　　　　　　書記官  蔡振豐
中　　華　　民　　國　　94　　年　　5 　　月　　24　　日
附錄法條：
中華民國刑法第284條第1項後段：
(過失傷害罪)
因過失傷害人者，處六月以下有期徒刑、拘役或五百元以下罰金
，致重傷者，處一年以下有期徒刑、拘役或五百元以下罰金。
從事業務之人，因業務上之過失傷害人者，處一年以下有期徒刑
、拘役或一千元以下罰金，致重傷者，處三年以下有期徒刑、拘
役或二千元以下罰金。
